【裁判字號】    98,上訴,1971
【裁判日期】    980813
【裁判案由】    毒品危害防制條例
【裁判全文】
臺灣高等法院刑事判決                98年度上訴字第1971號
上  訴  人
即  被  告  甲○○
                    國民
指定辯護人  本院公設辯護人周君穎
上列上訴人因毒品危害防制條例案件，不服臺灣桃園地方法院98
年度訴字第212號，中華民國98年3月26日第一審判決（起訴案號
：臺灣桃園地方法院檢察署97年度偵字第13811號），提起上訴
，本院判決如下：
    主  文
原判決關於販賣第三級毒品兩罪部分暨執行刑均撤銷。
甲○○販賣第三級毒品，處有期徒刑伍年貳月；扣案如附表一所
示之物，沒收之；犯罪所得新台幣捌佰元沒收之，如全部或一部
不能沒收時，以其財產抵償之。又販賣第三級毒品，處有期徒刑
伍年貳月；扣案如附表一、二所示之物，均沒收。應執行有期徒
刑伍年玖月；扣案如附表一、二所示之物，均沒收；犯罪所得新
台幣捌佰元沒收之，如全部或一部不能沒收時，以其財產抵償之
。
    事  實
一、甲○○明知愷他命（Ketamine，俗稱K他命）為毒品危害防
    制條例所規定之第三級毒品，不得製造、運輸、販賣或轉讓
    。(一)於民國97年5月初某日，乙○○使用0000000000號行動
    電話撥打甲○○所使用如附表一所示0000000000號行動電話
    聯絡，向甲○○表示欲購買新台幣（下同）800元之愷他命
    ，甲○○竟基於意圖營利而販賣愷他命之犯意而應允之，並
    與乙○○約定在桃園縣中壢市○○○路上某加油站交付愷他
    命，其後甲○○即依約攜帶重約2公克之愷他命至桃園縣中
    壢市○○○路上某加油站與乙○○見面，並將上開愷他命交
    付乙○○，乙○○亦將價款800元交付甲○○。(二)於97年6月
    8日下午1時54分許，乙○○使用0000000000號行動電話撥打
    甲○○所使用如附表一所示0000000000號行動電話聯絡，向
    甲○○表示欲購買2千元之愷他命，甲○○竟基於意圖營利
    而販賣愷他命之犯意而應允之，並與乙○○約定在桃園縣中
    壢市○○路18號之OK便利商店前交付愷他命，其後甲○○即
    於97年6月8日下午2時30分許依約攜帶如附表二所示之物至
    桃園縣中壢市○○路18號之OK便利商店前與乙○○見面，並
    將上開愷他命交付乙○○（惟乙○○尚未將2千元價款交付
    甲○○）。嗣於97年6月8日下午2時30分許，甲○○甫將如
    附表二所示之物交付乙○○後，即為警當場查獲，並扣得如
    附表一、二所示之物，及非被告所有如附表四編號1、2所示
    之物，與本案無關如附表四編號3、4所示之物。
二、案經桃園縣政府警察局移送台灣桃園地方法院檢察署檢察官
    偵查起訴。
    理  由
壹、程序方面：
  (一)按被告以外之人於審判外之言詞或書面陳述，除法律有規定
    者外，不得作為證據，刑事訴訟法第159條第1項定有明文。
    乙○○於警詢時所為之陳述，經核不符合刑事訴訟法第159
    條之2、第159條之3、第159條之5等規定，應無證據能力。
  (二)次按被告以外之人於偵查中向檢察官所為之陳述，除顯有不
    可信之情況者外，得為證據，刑事訴訟法第159條之1第2項
    定有明文。證人乙○○於檢察官訊問時所為之證述，查無顯
    不可信之情況，依前開規定，得為證據，且經具結以擔保其
    證詞之真實性及憑信性，另原審審理時亦傳喚該證人到庭使
    被告及其辯護人有行使反對詰問權之機會，是其於檢察官訊
    問時所為之證述，自具有證據能力。
  (三)末按被告以外之人於審判外之言詞或書面陳述，除法律有規
    定者外，不得作為證據；又被告以外之人於審判外之陳述，
    雖不符合同法第159條之1至第159條之4之規定，但經當事人
    於審判程序同意作為證據，法院審酌該言詞陳述或書面陳述
    作成時之情況，認為適當者，亦得為證據。當事人、代理人
    或辯護人於法院調查證據時，知有第159條第1項不得為證據
    之情形，而未於言詞辯論終結前聲明異議者，視為有前項之
    同意，刑事訴訟法第159條第1項及第159條之5分別定有明文
    。本判決下列所引用之證據資料，均經依法踐行調查證據程
    序，當事人於本院言詞辯論終結前亦未聲明異議（辯護人僅
    主張乙○○於警詢時之陳述無證據能力），本院審酌證據資
    料製作時之情況，均無違法不當及證明力明顯過低之瑕疵，
    亦查無依法應排除其證據能力之情形，認以之作為證據應屬
    適當，皆有證據能力。
  (四)被告於本院撤回原審判決其持有第二級毒品達一定數量有罪
    部分，該部分業已確定，不在本院審理範圍內。
貳、實體方面
  一事實欄一之(一)部分：
    (一)訊據被告固坦承其於97年5月初某日在桃園縣中壢市○○
      ○路上某加油站與證人乙○○見面，而證人乙○○有購買
      愷他命之事實，惟矢口否認有何販賣愷他命犯行，辯稱：
      當天伊是幫乙○○調愷他命，當時伊係與藥頭在加油站那
      邊，乙○○打電話給伊，問伊有沒有，伊告訴乙○○說旁
      邊有藥頭，乙○○就開車過來，跟藥頭買愷他命，乙○○
      錢是交給藥頭云云。經查：證人乙○○於偵查中證稱：伊
      第1次跟被告購買是97年4、5月間，伊跟被告買愷他命是2
      到3公克，是在桃園縣中壢市○○○路等語（見97年度偵
      字第13881號卷第68頁）；於原審審理時證稱：伊於97年4
      、5月間有在桃園縣中壢市○○○路向被告購買約2、3公
      克的愷他命，有拿到愷他命，且有付錢給被告；伊認識被
      告以後，只有買愷他命，沒有其他活動，伊是使用伊號碼
      0000000000的行動電話與被告的行動電話聯絡；電話中伊
      問被告你那邊有嗎，被告說有，被告就問伊要什麼，伊說
      伊要「下面」，也就是指「褲子」愷他命，伊有跟被告說
      是要買的，這次被告是給伊愷他命，因為被告每次給伊的
      東西是一樣的；在警詢中稱對於97年5月初的交易記憶比
      較深刻這次，也就是伊所說97年4、5月買的那次，這次伊
      也是撥打被告的0000000000這支手機，問被告有沒有，被
      告問伊要什麼種類，伊再跟被告講伊要什麼毒品及要購買
      多少金額；這次是買2公克800元，是約在桃園縣中壢市○
      ○○路的加油站；不是伊錢交給被告，要被告幫伊去買，
      也不是伊跟被告說叫被告幫伊去向別人或者是其他人拿愷
      他命，因為伊是打電話給被告，被告都已經跟伊講說有，
      伊再跟被告講要愷他命多少錢等語（見原審卷第25至32頁
      ）。而證人乙○○施用愷他命並未違反毒品危害防制條例
      之規定，不生依毒品危害防制條例第17條之規定，供出毒
      品來源而破獲者，得減輕其刑之問題，證人乙○○應無甘
      冒偽證刑責而誣陷被告之理，其指證之真實性並無疑慮。
      而被告亦坦承於97年5月初某日在桃園縣中壢市○○○路
      上某加油站與乙○○見面，乙○○有購買愷他命之事實不
      諱；復有扣案如附表一所示之物可佐；證人乙○○上開證
      述既無瑕疵，應可採信。被告辯稱：伊與藥頭在加油站那
      邊，乙○○打電話給伊，問伊有沒有，伊告訴乙○○說旁
      邊有藥頭，乙○○就開車過來，跟藥頭買愷他命，乙○○
      錢是交給藥頭云云，未免太過巧合，且與證人乙○○所述
      不符，應屬畏罪卸責之詞，不足採信。
    (二)販賣毒品因屬違法行為，非可公然為之，販賣者販入後可
      任意分裝增減其分量再行出售，每次交易之價格、數量，
      亦隨時依交易對象、當時行情而變動，縱或出售之價格較
      低，亦非當然無營利意圖，即便為相同價格，因份量較少
      亦能從中獲利，除經坦承犯行並供明販入、賣出確實價量
      外，委難查得實情，如被告自始否認犯行，既無法查獲其
      上手，更難查悉有無從中獲利，除別有事證足認未有牟利
      外，尚難執此認其無營利意圖；否則將造成知過坦承者難
      辭重典，飾詞否認者反得僥倖，而失情理之平。再以政府
      對毒品之查禁森嚴，刑罰甚重，衡情倘非有利可圖，絕無
      平白甘冒被嚴查重罰之高度風險，而為毒品有償交易之理
      。本件證人乙○○除向被告購買愷他命外，並無往來，業
      據證人乙○○證述在卷（見原審卷第26頁），被告茍無利
      得，絕無甘冒重典，以原價買賣毒品之理。是被告有營利
      之意圖，堪以認定。
    (三)此部分事證明確，被告於97年5月初某日，在桃園縣中壢
      市○○○路上某加油站販賣約2公克愷他命予證人乙○○
      既遂之犯行堪以認定。
  二事實欄一之(二)部分：
    (一)訊據被告固坦承於97年6月8日下午接獲證人乙○○電話表
      示要購買2千元愷他命，並約定在桃園縣中壢市○○路18
      號OK便利商店見面，其後即在該處將愷他命交付證人乙○
      ○之事實，惟矢口否認有何販賣愷他命犯行，辯稱：當天
      乙○○打電話給伊時，伊剛好要跟藥頭買愷他命，伊就先
      幫乙○○墊錢，伊是幫乙○○調毒品云云。經查：證人乙
      ○○於偵查中證稱：當時警方在伊身上扣得愷他命1小包
      ，是伊打電話給被告，伊說伊要買愷他命，被告說其那邊
      有，伊與被告以電話聯絡，伊的電話是0000000000，伊是
      在查獲前半小時左右打給被告，交易的時間、地點都是被
      告講的，是約在桃園縣中壢市○○路18號OK便利商店，向
      被告拿的愷他命是2千元，但錢還沒付給被告等語（見上
      揭偵卷第67頁、第68頁）；於原審審理時證稱：97年6月8
      日當天有向被告購買愷他命，總共約5公克，2千元，被告
      有將愷他命交付給伊；伊認識被告以後，只有買愷他命，
      沒有其他活動，而伊是使用號碼0000000000的行動電話與
      被告的行動電話聯絡；這次伊還沒交現金給被告；在電話
      中伊問被告你那邊有嗎，被告說有，被告就問伊要什麼，
      伊說伊要「下面」，也就是指「褲子」愷他命，地點就是
      在OK便利商店，這個地點是被告講的，伊有跟被告說要買
      2千元；伊有跟被告說是要買的；伊打電話跟被告講說伊
      要「褲子」也就是愷他命；警員有查看伊的手機通話紀錄
      ，伊於97年6月8日下午13時54分有撥打00000000 00給「
      小夫」（即被告），這就是伊之前所說的打電話給「小夫
      」（即被告）要買給愷他命的電話；伊問「小夫」（指被
      告）有沒有？「小夫」（指被告）說有，「小夫」（指被
      告）問伊要什麼種類的，伊說要「下面」也就是「褲子」
      並且說要買2千元，於是就約在下午2時30分於OK便利商店
      前，當時伊駕駛車號5252-MT號自用小客車，被告則是騎
      乘車號755-CJP重型機車前來，當時被告是直接上伊的車
      ；被告已經交給伊愷他命毒品5公克，但是伊錢還來不及
      給被告，警察就來了；查獲當天警方在伊右邊口袋有查獲
      2千元，這2千元就是伊還來不及給被告的毒品價金；不是
      伊錢交給被告，要被告幫伊去買，也不是伊跟被告說叫被
      告幫伊去向別人或者是其他人拿愷他命，因為伊是打電話
      給被告，被告都已經跟伊講說有，伊再跟被告講要愷他命
      多少錢等語（見原審卷第24頁、第26至32頁）。而證人乙
      ○○施用愷他命並未違反毒品危害防制條例之規定，不生
      依毒品危害防制條例第17條之規定，供出毒品來源而破獲
      者，得減輕其刑之問題，證人乙○○應無甘冒偽證刑責而
      誣陷被告之理，其指證之真實性並無疑慮。又被告亦坦承
      於97年6月8日下午接獲證人乙○○電話表示要購買2千元
      愷他命，並約在桃園縣中壢市○○路18號OK便利商店見面
      ，其後即在該處將愷他命交付證人乙○○之事實不諱，核
      與證人乙○○所述情節相符；復有扣案如附表一、二、附
      表四編號1、2所示之物可佐；而扣案如附表二所示之物，
      經行政院衛生署管制藥品管理局鑑定結果，送驗數量：1
      包4.969公克（含塑膠袋）；驗餘數量：1包4.958公克（
      含塑膠袋），檢出愷他命成分，有該局管檢字第09700081
      01號鑑定書1紙在卷可稽（見上揭偵卷第80頁）。證人乙
      ○○上開證述並無瑕疵，應可採信。被告辯稱：當天乙○
      ○打電話給伊時，伊剛好要跟藥頭買愷他命，伊就先幫乙
      ○○墊錢，伊是幫乙○○調毒品云云，未免太過巧合，且
      與證人乙○○所述不符，要屬畏罪卸責之詞，不足採信。
    (二)證人乙○○雖尚未交付價金與被告，惟刑事法上之販賣行
      為，祇須以營利為目的，將標的物販入或賣出，有一於此
      ，其犯罪行為即為完成。而所謂賣出，自應以標的物已否
      交付為斷，茍標的物已經交付，縱令買賣價金尚未給付，
      仍應論以販賣既遂罪（最高法院94年度台上字第7096號判
      決意旨參照）。縱被告尚未自證人乙○○處取得價金，惟
      被告既已交付愷他命與證人乙○○，被告販賣毒品仍屬既
      遂。
    (三)被告於警詢時雖陳稱：伊持有的毒品都是向中壢市大六舞
      廳內的藥頭買的，k他命5公克2千元云云（見上揭偵卷第
      12頁），惟被告並未供出上手，所述價格是否屬實，已非
      無疑。且販賣毒品因屬違法行為，非可公然為之，販賣者
      販入後可任意分裝增減其分量再行出售，每次交易之價格
      、數量，亦隨時依交易對象、當時行情而變動，縱或出售
      之價格較低，亦非當然無營利意圖，即便為相同價格，因
      份量較少亦能從中獲利，除經坦承犯行並供明販入、賣出
      確實價量外，委難查得實情，如被告自始否認犯行，既無
      法查獲其上手，更難查悉有無從中獲利，除別有事證足認
      未有牟利外，尚難執此認其無營利意圖；否則將造成知過
      坦承者難辭重典，飾詞否認者反得僥倖，而失情理之平。
      再以政府對毒品之查禁森嚴，刑罰甚重，衡情倘非有利可
      圖，絕無平白甘冒被嚴查重罰之高度風險，而為毒品有償
      交易之理。本件證人乙○○除向被告購買愷他命外，並無
      往來，有如前述。被告茍無利得，絕無甘冒重典，以原價
      買賣毒品之理。是被告有營利之意圖，堪以認定。
    (四)此部分事證明確，被告於97年6月8日在桃園縣中壢市○○
      路18號之OK便利商店前販賣如附表二所示之愷他命予證人
      乙○○既遂之犯行堪以認定。
  三被告行為後，毒品危害防制條例第4條於98年5月20日修正公
    布，針對當次公布之修正條文，未另訂施行日期，至原毒品
    危害條例條例第36條所規定：「本條例自公布後六個月施行
    。」核其所稱「本條例」係指係92年7月9日修正公布之該條
    例，並非指98年5月20日公布之部分修正條文。是98年5月20
    日公布之毒品危害防制條例修正條文之生效日期，應依中央
    法規標準法第13條對於法規生效施行日之規範，自公布日起
    至第3日即98年5月22日發生效力。據此，本案應依刑法第2
    條第1項「按行為後法律有變更者，適用行為時之法律，但
    行為後之法律有利於行為人者，適用最有利於行為人之法律
    」之規定，依「從舊從輕」原則而為比較。查被告行為時之
    毒品危害防制條例第4條第3項規定：「製造、運輸、販賣第
    三級毒品者，處5年以上有期徒刑，得併科新臺幣5百萬元以
    下罰金。」修正後則規定：「製造、運輸、販賣第三級毒品
    者，處5年以上有期徒刑，得併科新臺幣7百萬元以下罰金。
    」修正後之規定，得併科之罰金已提高，應以被告行為時之
    規定對被告較為有利。本件被告之犯行，自應適用98年5月
    20日修正公布前之毒品危害防制條例，合先敘明。查愷他命
    係毒品危害防制條例第2條第2項第3款規定之第三級毒品。
    核被告所為，均係犯毒品危害防制條例第4條第3項之販賣第
    三級毒品罪。又按「持有毒品者，依毒品危害防制條例第11
    條第1項、第2項之規定，僅處罰持有第一級毒品及第二級毒
    品，至於持有第三級毒品或持有第四級毒品，則無設處罰規
    定，故對無正當理由而持有第三級、第四級毒品者，除其毒
    品應依同條例第18條第1項前段規定予以沒入銷燬外，尚無
    依該條例論以持有罪之餘地。被告持有第三級毒品愷他命之
    行為，自無「為販賣之高度行為所吸收，不另論罪」之問題
    （最高法院97年度台上字第1486號判決意旨參照），併此敘
    明。被告所犯上開兩罪犯意各別，行為互殊，應予分論併罰
    。
  四原審予以論罪科刑，固非無見。惟原審未及比較98年5月22
    日生效施行之毒品危害防制條例之修正前後規定，其實體法
    則適用，容有未洽，被告提起上訴否認犯罪，雖無可取，然
    原判決既有上述瑕疵，仍應由本院予以撤銷改判。爰審酌被
    告年輕力壯，不思以正當途徑牟利，竟意圖營利而販賣毒品
    予他人，危害國民健康。所販賣毒品之數量不多、所得財物
    亦不多，兼衡其犯罪之動機、目的、手段及犯後態度等一切
    情狀，分別量處如主文第2項所示之刑，並定其應執行之刑
    。
  五按毒品危害防制條例第18條第1項後段應沒入銷燬之毒品，
    專指查獲之施用、持有第三、四級毒品而言；倘係查獲之製
    造、運輸、販賣、意圖販賣而持有、以非法方法使人施用、
    引誘他人施用或轉讓之第三、四級毒品，既屬同條例相關法
    條明文規定處罰之犯罪行為，即非該條項應沒入銷燬之範圍
    。又同條例第19條第1項所定「供犯罪所用或因犯罪所得之
    物」，係指犯第4條至第9條、第12條、第13條或第14條第1
    項、第2項之罪所用或所得之物，不包括毒品本身在內，自
    不得為第三級毒品之沒收依據。同條例對於查獲之製造、運
    輸、販賣、意圖販賣而持有、以非法方法使人施用、引誘他
    人施用及轉讓第三級毒品之沒收，並無特別規定，如其行為
    已構成犯罪，則該毒品即屬不受法律保護之違禁物，應回歸
    刑法之適用，依刑法第38條第1項第1款之規定沒收之（最高
    法院96年度台上字第6867號判決意旨參照）。扣案如附表二
    所示之物經鑑定結果，檢出第三級毒品愷他命成分，已如前
    述，因被告販賣該毒品已構成犯罪，則如附表二所示之愷他
    命，即屬不受法律保護之違禁物，不問屬於犯罪行為人所有
    與否，仍應依刑法第38條第1項第1款之規定沒收之（至鑑驗
    用罄之愷他命，既已滅失，自無庸再予以宣告沒收）。次按
    毒品危害防制條例第19條第1項所規定因犯罪所得之財物，
    均沒收之，如全部或一部不能沒收時，追徵其價額或以其財
    產抵償之意旨，於所得者為金錢以外之其他財物而無法沒收
    時，應追徵其價額，使繳納與原物相當之價額；如所得之財
    物為金錢而無法沒收時，則應以其財產抵償之不發生追徵價
    額之問題（最高法院97年度台上字第863號判決意旨參照）
    。毒品危害防制條例第19條第1項規定，犯販賣、運輸毒品
    罪者，其犯罪所得之財物，均沒收之，係採義務沒收主義，
    故其犯罪所得之對價，不問其中成本若干，利潤多少，均應
    全部諭知沒收，以貫徹政府查禁煙毒之決心，並符立法本旨
    （最高法院95年度台上字第3133號判決要旨參照）。本件被
    告販賣愷他命所得800元，雖未扣案，仍應依毒品危害防制
    條例第19條第1項之規定併為宣告沒收，如全部或一部不能
    沒收時，以其財產抵償之。至證人乙○○所有現金2千元，
    尚未交付予被告，並非被告犯罪所得財物，無庸宣告沒收。
    扣案如附表一所示之行動電話，係被告所有供本件販賣毒品
    所用之物，應依毒品危害防制條例第19條第1項之規定，宣
    告沒收之，而該行動電話既已扣案，自無不能沒收之虞，無
    併諭知追徵其價額或以其財產抵償之必要（最高法院95年度
    台上字第1001號、第3133號判決意旨參照）。又依毒品危害
    防制條例第19條第1項前段「犯第4條至第9條、第12條、第1
    3條或第14條第1項、第2項之罪者，其供犯罪所用或因犯罪
    所得之財物，均沒收。」之規定宣告沒收者，以屬於被告所
    有之供犯罪所用或因犯罪所得之物為限。扣案之行動電話
    內之SIM卡係被告所有供本件販賣毒品所用之物，應依毒品
    危害防制條例第19條第1項之規定，宣告沒收之（最高法院
    98年度台上字第1498號判決意旨參照）。扣案如附表四編號
    1所示之物，雖係包裝如附表二編號1所示愷他命所用，具有
    防止毒品裸露、逸出、防潮之功用，以及便於攜帶、販賣之
    用，惟被告已交付與證人乙○○，已屬證人乙○○所有，而
    非被告所有，自不得依毒品危害防制條例第19條第1項規定
    宣告沒收。扣案如附表四編號3、4所示之物，則無證據證明
    與本案有關，爰不宣告沒收之。
  六不另為無罪諭知部分：
    (一)公訴意旨另以：被告甲○○明知亞甲基雙氧安非他命（
      MDA，俗稱搖頭丸）、愷他命（Ketamine，俗稱K他命）、
      硝甲西泮（Nimetazepam，俗稱一粒眠）分別為毒品危害
      防制條例所管制之第二級、第三級毒品，竟基於販賣亞甲
      基雙氧安非他命、愷他命、硝甲西泮以營利之犯意：(一)於
      97年4、5月間之不詳時間，由甲○○發送內容包含「衣服
      、眠」（「衣服」為第二級毒品MDA之簡稱、「眠」第三
      級毒品一粒眠之簡稱）之電話簡訊予乙○○，表示其擁有
      MDA、搖頭丸等毒品可供出售。(二)於97年6月7日下午之某
      不詳時間，甲○○以搖頭丸每顆200元、愷他命每5公克2
      千元、一粒眠每顆50元之代價，在桃園縣中壢市大六舞廳
      內，向姓名年籍不詳綽號「大頭」之男子購買愷他命（不
      含扣案如附表二所示之愷他命）、一粒眠毒品1批，於97
      年6月8日下午為警查獲，並扣得如附表四編號2、3、4所
      示之物；因認被告尚涉犯毒品危害防制條例第4條第2項、
      第3項之販賣第二級、第三級毒品罪嫌云云（被告就其於9
      7年6月8日販賣愷他命與證人乙○○部分，固經本院論罪
      科刑，惟起訴書就該次販賣愷他命犯行，係記載被告「明
      知愷他命為毒品危害防制條例管制之第三級毒品，竟基於
      販賣愷他命以營利之犯意，於97年6月7日下午之某不詳時
      間，在桃園縣中壢市大六舞廳內，向姓名年籍不詳綽號『
      大頭』之男子購買愷他命1批後，復於97年6月8日下午1時
      54分許，以其所使用之0000000000門號行動電話與乙○○
      所使用之0000000000門號行動電話聯絡後，雙方約定在桃
      園縣中壢市○○路18號之OK便利商店前，由甲○○以2千
      元之代價，出售5公克之愷他命予乙○○，2人於交易之際
      ，旋即為巡邏員警查獲，並自乙○○身上查扣愷他命1小
      包《含塑膠袋重4.969公克》，另自甲○○身上查扣愷他
      命2小包《含塑膠袋重6.122公克》」，並敘明「被告購入
      毒品之際，其主觀上已有營利之意圖存在，則其販賣毒品
      之行為已然成立」，並聲請就扣案毒品部分《即含附表二
      、附表四編號3所示愷他命》宣告沒收，公訴人係認被告
      係販入扣案如附表二、附表四編號3所示愷他命《均係販
      賣第三級毒品行為》，本院審理結果就被告販賣如附表二
      所示愷他命與證人乙○○部分論罪科刑，但認如附表四編
      號3部分，被告並非意圖營利而販入，此部分不成立販賣
      第三級毒品犯行，自應於理由內說明不另為無罪之諭知，
      先予敘明）
    (二)按犯罪事實應依證據認定之，無證據不得認定犯罪事實，
      不能證明被告犯罪者，應諭知無罪之判決，刑事訴訟法第
      154條第2項、第301條第1項分別定有明文。犯罪事實之認
      定應憑證據，如未能發現相當證據，或證據不足以證明，
      自不能以推測或擬制之方法，作為裁判基礎（見最高法院
      40年臺上字第86號判例意旨）；且認定犯罪事實所憑之證
      據，雖不以直接證據為限，間接證據亦包括在內，然而無
      論直接證據或間接證據，其為訴訟上之證明，須於通常一
      般之人均不致有所懷疑，而得確信其為真實之程度者，始
      得據為有罪之認定，倘其證明尚未達到此一程度，而有合
      理之懷疑存在而無從使事實審法院得有罪之確信時，即應
      由法院為諭知被告無罪之判決（有最高法院76年台上字第
      4986號判例意旨可供參照）。
    (三)公訴人認被告涉有上揭犯行，無非係以證人乙○○之證述
      、扣案如附表四編號2、3、4所示之物及行政院衛生署管
      制藥品管理局管檢字第0970008101號鑑定書為主要論據。
    (四)訊據被告堅決否認有公訴人所指上揭販賣第二級、第三級
      毒品犯行，辯稱：扣案如附表四編號3、4所示毒品是伊自
      己要施用的，伊沒有販賣第二級、第三級毒品等語。經查
      ：1.證人乙○○固於偵查中及原審審理時證稱：被告於97
      年4、5月間曾發送內容包含「衣服、眠」之電話簡訊與伊
      云云。惟上開簡訊內容業經證人乙○○刪除，尚難確定被
      告有發送上開簡訊內容與證人乙○○。而證人乙○○於原
      審審理時證稱：伊不太清楚被告發送簡訊之意思等語（見
      原審卷第25頁）。復查無積極證據足資證明被告於發送簡
      訊當時確持有第二級毒品MDA、第三級毒品一粒眠可供販
      賣。雖證人乙○○於原審審理時曾證稱：「（被告發送上
      開簡訊的意思是否就是他那裡有搖頭丸、愷他命及一粒眠
      ？）應該是吧。」、「（被告問你『要什麼』的意思是否
      是指被告手上有很多種毒品，問你要買那一種？）應該是
      這樣子。」云云（見原審卷第25頁、第29頁），惟本件尚
      難憑證人乙○○上開不明確之推測之詞，即為不利於被告
      之認定。2.扣案如附表四編號3、4所示之物，固經行政院
      衛生署管制藥品管理局鑑定結果，分別檢出第三級毒品愷
      他命、第三級毒品硝甲西泮成分，有該局管檢字第097000
      8101號鑑定書1紙在卷可稽（見上揭偵卷第80頁），惟持
      有毒品之原因多端，或因製造、運輸而持有，或意圖販賣
      而持有，或為轉讓而持有，或為施用之目的而持有，甚至
      單純之持有，均有可能。本件既乏被告基於營利意圖販入
      上開毒品以供販賣之事證，如附表四編號3、4所示之物數
      量亦非多，被告辯稱係供已施用無違常情，自難遽認被告
      係基於營利之意圖而販入如附表四編號3、4所示之物。3.
      如附表四編號2所示現金，與被告上揭犯行並無關聯，亦
      無從為不利於被告之認定。此外復查無其他積極證據足資
      證明被告有何上開販賣第二級、第三級毒品犯行，自屬不
      能證明被告此部分犯罪，原應為無罪之諭知，惟因檢察官
      認此部分，與被告前揭經本院論罪科刑部分各有想像競合
      犯之裁判上一罪關係或實質上一罪關係，爰就此部分不另
      為無罪之諭知。
據上論斷，應依刑事訴訟法第369條第1項前段、第364條、第299
條第1項前段，修正前毒品危害防制條例第4條第3項、第19條第1
項，刑法第2條第1項前段、第11條前段、第38條第1項第1款、第
51條第5款，判決如主文。
本案經檢察官呂建昌到庭執行職務。
中    華    民    國    98    年    8     月     13   日
                  刑事第七庭  審判長法  官  陳晴教
                                    法  官  游紅桃
                                    法  官  楊智勝
以上正本證明與原本無異。
如不服本判決，應於收受送達後10日內向本院提出上訴書狀，其
未敘述上訴之理由者並得於提起上訴後10日內向本院補提理由書
（均須按他造當事人之人數附繕本）「切勿逕送上級法院」。
                                    書記官  林桂玉
中    華    民    國    98    年    8     月    14    日
附錄：本案論罪科刑法條全文
修正前毒品危害防治條例第4條第3項
製造、運輸、販賣第三級毒品者，處五年以上有期徒刑，得併科
新臺幣五百萬元以下罰金。
修正前毒品危害防治條例第19條第1項
犯第四條至第九條、第十二條、第十三條或第十四條第一項、第
二項之罪者，其供犯罪所用或因犯罪所得之財物，均沒收之，如
全部或一部不能沒收時，追徵其價額或以其財產抵償之。
附表一：
┌──┬────────┬───┬──────────┐
│編號│    物品名稱    │  數量│  備註              │
├──┼────────┼───┼──────────┤
│ 1  │號碼0000000000行│1支   │被告所有供事實欄一之│
│    │動電話（含SIM卡 │      │(一)、(二)販賣第三級毒品│
│    │）              │      │所用之物            │
└──┴────────┴───┴──────────┘
附表二：
┌──┬────────┬─────────┐
│編號│    物品名稱    │  數量            │
├──┼────────┼─────────┤
│ 1  │第三級毒品愷他命│送驗數量：1包4.96 │
│    │1包             │9公克（含塑膠袋） │
│    │                │；驗餘數量：1包4.9│
│    │                │58公克（含塑膠袋）│
└──┴────────┴─────────┘
附表四：
┌──┬────────┬─────────┬────┐
│編號│    物品名稱    │  數量            │  備註  │
├──┼────────┼─────────┼────┤
│ 1  │包裝如附表二所示│1個               │非被告所│
│    │愷他命之塑膠袋  │                  │有      │
├──┼────────┼─────────┼────┤
│ 2  │現金            │新台幣2千元       │非被告所│
│    │                │                  │有      │
├──┼────────┼─────────┼────┤
│ 3  │第三級毒品愷他命│送驗數量：2包6.122│與本案無│
│    │2包             │公克（含2個塑膠袋 │關      │
│    │                │及2張標籤）；驗餘 │        │
│    │                │數量：2包6.111公克│        │
│    │                │（含2個塑膠袋及2張│        │
│    │                │標籤）            │        │
├──┼────────┼─────────┼────┤
│ 4  │第三級毒品硝甲西│送驗數量；2包共11 │與本案無│
│    │泮2包           │顆；驗餘數量：2包 │關      │
│    │                │共10顆            │        │
└──┴────────┴─────────┴────┘


司法院資訊處製作；財團法人民間司法改革基金會備份。
